【裁判字號】    89,易,1750
【裁判日期】    900831
【裁判案由】    國家安全法等
【裁判全文】
臺灣高雄地方法院刑事判決                        八十九年度易字第一七五號
    公  訴  人  臺灣高雄地方法院檢察署檢察官
    被      告  子○○
右列被告因國家安全法等案件，經檢察官提起公訴（八十八年度偵字第二七二○五號
），本院判決如左：
    主  文
子○○共同未經許可出國，處有期徒刑參月，如易科罰金，以參佰元折算壹日。
變造如附表編號１０所示之國民身分證上大陸人民照片及護照上大陸人民照片均沒收
。
    事  實
一、丙○○、丁○○、辛○○（均已審結）為牟不法利益，與大陸人士陳貽雲（年籍
    不詳）、地○○（已審結）、何秀清（年籍不詳為地○○之妻）基於共同犯意之
    聯絡，由陳貽雲、地○○、何秀清在大陸尋找有意前往美國或澳洲打工之男子，
    以每名收取人民幣二十七萬五千元不等之代價，由陳貽雲等人於八十七年間安排
    漁船搭載大陸人士由台灣西部沿海偏避處偷渡上岸，非法進入台灣地區，再由接
    應人員帶至屏東縣市交予丁○○、丙○○、地○○三人藏匿，伺機出境，丙○○
    、丁○○負責收購國人之身分證、退伍令後，交由辛○○以換貼照片之方式變造
    成大陸人士之身分證，再由丁○○、丙○○委請不知情之旅行社人員辦理假護照
    ，與申請入出境許可，再交由大陸人士持該假護照出國，渠等犯罪之時間，犯罪
    之方法等詳如附表編號１至編號１４所示，足以生損害於戶政機關對於國民身分
    證發給，管理之正確性，且由不知情之旅行社人員將該「普通護照入出境許可申
    請書」，持以行使向外交部領事事務局及內政部入出境管理局辦理申請出國護照
    及入出境許可，使不知情之公務員於該申請書上蓋允許章允許申請入出國，將該
    不實事項登載於職務上掌管之公文書，進而核發貼有附表所示大陸人士名義之不
    實普通護照，足以生損害於中華民國政府核發護照與出入境管理之正確性。已順
    利出國者，計有綽號「小忠」－大陸人士於八十七年十月二十日冒用戌○○護照
    出國，綽號「阿敏」之大陸人士冒用亥○○護照出國，綽號「阿康」之大陸人士
    冒用戊○○護照出國，大陸人士－綽號「阿彬」之男子於八十七年十二月三十一
    日冒用宇○○護照出國，另大陸人士於八十七年十一月十八日冒用未○○護照出
    國，於八十八年二月八日，大陸人士冒用天○○、大陸人士冒用癸○○、大陸人
    士冒用寅○○護照出國，大陸人士冒用申○○名義出國，嗣於八十八年二月十七
    日，大陸男子乙○○冒用子○○之護照，大陸男子甲○○冒用辰○○之護照欲由
    高雄國際機場搭乘長榮航空第九一二班機出境，由高雄航警人員當場查獲行使偽
    造護照之乙○○、甲○○二人，同日由丁○○載送至高雄國際機場，冒用壬○○
    護照之大陸人士林文強（已由檢察官另案偵辦）而順利佯裝出國，而冒用酉○○
    護照出境之大陸人士林傳清（已由檢察官另案偵辦）於入境澳洲時，為該國移民
    官查獲，經遣返由中正機場入國時，為警查獲。並循線查獲被告等人，而扣得辰
    ○○退伍令、退伍令遺失證明書、癸○○退伍令、退伍令遺失證明書戶籍謄本、
    天○○退伍令、寅○○退伍令、戌○○身分證及巳○○護照（編號Ｍ00000
    000）台胞證（編號0000000000號）等物。
二、案經內政部警政署航空警察局高雄分局移送臺灣高雄地方法院檢察署檢察官偵查
    起訴。
    理  由
一、訊據被告子○○對於上開事實坦承不諱，核與被告丙○○、丁○○、辛○○所述
    之情節相符，復有向外交部調閱之子○○護照入出境許可申請書附卷足資佐證，
    事證明確，其犯行堪予認定。
二、核被告子○○所為係犯刑法第二百十六條、第二百十二條之行使變造特許證罪與
    刑法第二百十六條、第二百十四條之行使使公務員登載不實之公文書罪及入出國
    及移民法第五十四條之未經許可出國罪；其與同案被告丙○○、丁○○、辛○○
    及冒用其身分之大陸人士乙○○間有犯意之聯絡與行為之分擔均為共同正犯，詳
    如附表所示。被告利用不知情之旅行社人員行使變造身分證申請核發不實之護照
    及入出境許可行為，均係成立上開刑法第二百十六條、第二百十二條之行使變造
    證書以及刑法第二百十四條之使公務員登載不實罪之間接正犯。被告上開行使變
    造證書罪、行使使公務員登載不實之公文書罪二罪均係先變造證書、使公務員登
    載不實之公文書後進而行使，其低度之變造證書、使公務員登載不實之公文書行
    為，均為高度之行使行為所吸收，不另論罪。又護照條例已經總統於八十九年五
    月十七日修正公布，就行使變造國民身分證以供申請護照，足以生損害於公眾或
    他人之行為，已另增訂成立行使變造國民身分證供申請護照罪，被告行為後法律
有變更，且變更後之法律較重於行為時之法律，依刑法第二條第一項但書之規定
    ，應適用較有利於被告等之行為時法，即依刑法第二百十六條、第二百十二條之
    規定處斷。另被告與被告丙○○或丁○○、辛○○及冒用其身分之大陸人士乙○○間，共謀變造護照出中華民國，因國家安全法第六條第一項規定：違反人民入
    出境應向內政部警政署入出境管理局申請可許之規定與入出國及移民法第五十四
    條違反未經許可出國之規定，該二條法定刑均為三年以下有期徒刑、拘役或科或
    併科新臺幣九萬元以下罰金，然國家安全法係於八十一年七月二十九日公布施行
    ，而入出國及移民法則係於較後之八十八年五月二十一日制定公布，行政院依同
    法第七十條規定指定自公布之同日開始施行，觀入出國及移民法第一條已明文規
    定「為統籌入出國管理，確保國家安全；規範移民事務，落實移民輔導，特制定
    本法。本法未規定者，適用其他有關法律之規定」，即其立法精神已涵蓋國家安
    全法第一條之規定內容，則性質上後法為前法之特別法，自應依入出國及移民法
    第五十四條之規定論處。被告等三人所犯上開三罪，均有方法結果之牽連關係，
    為裁判上一罪，均應依牽連犯之規定，從其一重之入出國及移民法第五十四條規
    定處斷。爰審酌被告子○○為貪圖一點利益，竟使外交部核發不實之護照，所為
    足以影響戶政機關之戶政管理、國家對於人民入出境管理之正確性及國境安全所
    生之危害，並其犯後之能度及其他一切情狀，分別量處如主文所示之刑，並諭知
    易科罰金之折算標準，以示懲儆。變造之如附表編號１０所示變造之國民身分證
    、偽造之護照上大陸人民乙○○之照片，雖未經扣案，惟並無證據證明已滅失，
    且均為被告所有，又係供犯罪所用之物，應依刑法第三十八條第一項第二款宣告
    沒收。另扣案之退伍令、戶籍謄本等資料，並不能證明有變造情形，爰不另宣告
    沒收，併此敘明。
四、被告於行為後，刑法第四十一條業於九十年一月十日修正公布施行，並於同年月
    十二日生效，依修正前之刑法第四十一條規定：「犯最重本刑為三年以下有期徒
    刑以下之刑之罪，而受六個月以下有期徒刑或拘役之宣告，因身體、教育、職業
    或家庭之關係，執行顯有困難者，得以一元以上三元以下折算罰金」，惟修正後
    之刑法第四十一條第一項規定「犯最重本刑為五年以下有期徒刑以下之刑之罪，
    而受六個月以下有期徒刑或拘役之宣告，因身體、教育、職業或家庭之關係或其
    他正當理由，執行顯有困難者，得以一元以上三元以下，易科罰金。但確因不執
    行所宣告之刑，難收矯正或難以維持法秩序者，不在此限」。比較上開新舊法，
    修正後之刑法第四十一條第一項就得宣告易科罰金之範圍較修正前之舊法之廣，
    是依刑法第二條第一項前段規定，自應適用裁判時之法律即修正後之刑法第四十
    一條第一項規定宣告易科罰金之折算標準。
三、被告丁○○、丙○○、辛○○、地○○、乙○○、甲○○、午○○、卯○○、丑
    ○○、庚○○、癸○○、巳○○、寅○○、酉○○、未○○、宇○○、戊○○、
    天○○、申○○、戌○○、亥○○、辰○○部分已審結，附此敘明。
據上論斷，應依刑事訴訟法第二百九十九條第一項前段，入出國及移民法第五十四條
、刑法第十一條前段、第二條第一項但書、第二十八條、二百十六條、第二百十二條
、第二百十四條、第五十五條、第二條第一項前段、修正後第四十一條第一項、第三
十八條第一項第二款，罰金罰鍰提高標準條例第一條前段、第二條，判決如主文。
本案經檢察官李門騫到庭執行職務。
中    華    民    國      九十      年      八      月      三十一      日
                  臺灣高雄地方法院刑事第六庭
                                              法  官  張世賢
右正本證明與原本無異。
如不服本判決，應於判決送達後十日內，向本院提出上訴狀。
                                              書記官  蔡婉玲
中    華    民    國      九十      年      八      月      三十一      日
附錄法條：
入出國及移民法第五十四條：
未經許可入出國或受禁止出國處分而出國者，處三年以下有期徒刑、拘役或科或併科
新台幣九萬元以下罰金。
刑法第二百十二條：
偽造、變造護照、旅券、免許證、特許證及關於品行、能力、服務或其他相類之證書
、介紹書，足以生損害於公眾或他人者，處一年以下有期徒刑，拘役或三百元以下罰
金。
刑法第二百十四條：
明知為不實之事項，而使公務員登載於職務上所掌之公文書，足以生損害於公眾或他
人者，處三年以下有期徒刑、拘役或五百元以下罰金。
刑法第二百十六條：
行使第二百十條至第二百十五條之文書者，依偽造、變造文書或登載不實事項或使登
載不實事項之規定處斷。
附表：
┌─┬────┬───────┬─────┬──────────────┐
│編│大陸人士│犯  罪  時間│ 持用偽造 │ 犯    罪    之    方    法 │
│號│偷渡姓名│              │護照之姓名│                            │
├─┼────┼───────┼─────┼──────────────┤
│１│綽號小忠│八十七年十月二│戌○○    │由丙○○以新台幣六萬元向蔡善│
│  │        │十日          │          │輝收購身分證，交給辛○○變造│
│  │        │              │          │成大陸人士綽號小忠之身分證，│
│  │        │              │          │再由丙○○持往旅行社，委請不│
│  │        │              │          │知情之旅行社人員持往外交部辦│
│  │        │              │          │理假護照，再由大陸人士陳貽雲│
│  │        │              │          │、何秀清等人安排漁船搭載大陸│
│  │        │              │          │人士由台灣西部沿海偏避處偷渡│
│  │        │              │          │上岸，再由接應人員帶至屏東縣│
│  │        │              │          │市交予丙○○藏匿，伺機出境，│
│  │        │              │          │已出國。        │
├─┼────┼───────┼─────┼──────────────┤
│２│綽號阿敏│八十七年十二月│亥○○    │由丙○○以新台幣六萬元向蔡新│
│  │        │二十六日      │          │輝收購身分證交給辛○○變造成│
│  │        │              │          │大陸人士綽號阿敏之身分證，再│
│  │        │              │          │由丙○○持往旅行社，委請不知│
│  │        │              │          │情之旅行社人員持往外交部辦理│
│  │        │              │          │假護照，再由大陸人士陳貽雲、│
│  │        │              │          │何秀清等人安排漁船搭載大陸人│
│  │        │              │          │士由台灣西部沿海偏避處偷渡上│
│  │        │              │          │岸，再由接應人員帶至屏東縣市│
│  │        │              │          │交予丙○○藏匿，伺機出境，已│
│  │        │              │          │出國。                      │
├─┼────┼───────┼─────┼──────────────┤
│３│綽號阿彬│八十七年十二月│宇○○    │由丙○○以新台幣三萬元向魏雲│
│  │        │三十一日      │          │豪收購身分證交給辛○○變造成│
│  │        │              │          │大陸人士綽號阿彬之身分證，再│
│  │        │              │          │由丙○○持往旅行社，委請不知│
│  │        │              │          │情之旅行社人員持往外交部辦理│
│  │        │              │          │假護照，再由大陸人士陳貽雲、│
│  │        │              │          │何秀清等人安排漁船搭載大陸人│
│  │        │              │          │士由台灣西部沿海偏避處偷渡上│
│  │        │              │          │岸，再由接應人員帶至屏東縣市│
│  │        │              │          │交予丙○○藏匿，伺機出境，已│
│  │        │              │          │出國。                      │
├─┼────┼───────┼─────┼──────────────┤
│４│綽號阿康│八十七年十二月│戊○○    │由丙○○以新台幣九萬元向柯錦│
│  │        │三十一日      │          │坤收購戊○○之身分證，由柯錦│
│  │        │              │          │坤變造成綽號阿康之身分證，再│
│  │        │              │          │由丙○○持往旅行社，委請不知│
│  │        │              │          │情之旅行社人員持往外交部辦理│
│  │        │              │          │假護照，再由大陸人士陳貽雲、│
│  │        │              │          │何秀清等人安排漁船搭載大陸人│
│  │        │              │          │士由台灣西部沿海偏避處偷渡上│
│  │        │              │          │岸，再由接應人員帶至屏東縣市│
│  │        │              │          │交予丙○○藏匿，伺機出境，已│
│  │        │              │          │出國。                      │
├─┼────┼───────┼─────┼──────────────┤
│５│綽號不詳│八十七年十一月│未○○    │由丙○○以新台幣三萬元向楊文│
│  │        │十八日        │          │瑞收購身分證，因與大陸人士長│
│  │        │              │          │相相似，並沒有變造身分證，再│
│  │        │          │          │由丙○○持往旅行社，委請不知│
│  │        │              │          │情之旅行社人員持往外交部辦理│
│  │        │              │          │護照，再由大陸人士陳貽雲、何│
│  │        │              │          │秀清等人安排漁船搭載大陸人士│
│  │        │              │          │由台灣西部沿海偏避處偷渡上岸│
│  │        │              │          │，再由接應人員帶至屏東縣市交│
│  │        │              │          │予丙○○藏匿，伺機出境，已出│
│  │        │              │          │國。                        │
├─┼────┼───────┼─────┼──────────────┤
│６│綽號不詳│八十八年二月八│天○○    │由丁○○以新台幣三萬元向黃佳│
│  │        │日            │          │正收購天○○之身分證，由柯錦│
│  │        │              │          │坤變造後，由丁○○持往旅行社│
│  │        │              │          │，委請不知情之旅行社人員持往│
│  │        │              │          │外交部辦理假護照，再由大陸人│
│  │        │              │          │士陳貽雲、何秀清等人安排漁船│
│  │        │              │          │搭載大陸人士由台灣西部沿海偏│
│  │        │              │          │避處偷渡上岸，再由接應人員帶│
│  │        │              │          │至屏東縣市交予地○○、丁○○│
│  │        │              │          │藏匿，伺機出境。            │
├─┼────┼───────┼─────┼──────────────┤
│７│綽號不詳│八十八年二月八│癸○○    │由丁○○以新台幣三萬元向林民│
│  │        │日            │          │豐收購癸○○之身分證（係由黃│
│  │        │              │          │吉霖向癸○○所收購再轉交給林│
│  │        │              │          │民豐或午○○），丙○○再以十│
│  │        │              │          │萬元向丁○○購得癸○○之身分│
│  │        │              │          │證，持往大陸變造身分證，再由│
│  │        │              │          │大陸人士陳貽雲、何秀清等人安│
│  │        │              │          │排漁船搭載偷渡上岸，帶至屏東│
│  │        │              │          │縣市交予地○○、丁○○藏匿，│
│  │        │              │          │伺機出境。                  │
├─┼────┼───────┼─────┼──────────────┤
│８│綽號不詳│八十八年二月八│寅○○    │由丁○○以新台幣三萬元向林民│
│  │        │日            │          │豐收購寅○○之身分證（係由黃│
│  │        │              │          │吉霖向寅○○所收購再轉交給林│
│  │        │              │          │民豐或午○○），丙○○再以十│
│  │        │              │          │萬元向丁○○購得寅○○之身分│
│  │        │              │          │證，持往大陸變造身分證，再由│
│  │        │              │          │大陸人士陳貽雲、何秀清等人安│
│  │        │              │          │排漁船搭載偷渡上岸，帶至屏東│
│  │        │              │          │縣市交予地○○、丁○○藏匿，│
│  │        │              │          │伺機出境。                  │
├─┼────┼───────┼─────┼──────────────┤
│９│綽號不詳│八十八年二月十│申○○    │由丁○○以新台幣三萬元向黃佳│
│  │        │一日          │          │正收購申○○之身分證，再交由│
│  │        │              │          │辛○○變造身分證，由丁○○持│
│  │        │              │          │往旅行社，委請不知情之旅行社│
│  │        │              │          │人員持往外交部辦理假護照，再│
│  │        │              │          │由大陸人士陳貽雲、何秀清等人│
│  │        │              │          │安排漁船搭載大陸人士由台灣西│
│  │        │              │          │部沿海偏避處偷渡上岸，再由接│
│  │        │              │          │應人員帶至屏東縣市交由地○○│
│  │        │              │          │、丁○○藏匿，伺機出境。    │
├─┼────┼───────┼─────┼──────────────┤
│１０乙○○  │八十八年二月十│子○○    │由丁○○以新台幣三萬元向林民│
│  │  │七日          │          │豐收購子○○之身分證（係由黃│
│  │        │              │          │吉霖向子○○所收購再轉交給林│
│  │        │              │          │民豐或午○○），交由辛○○變│
│  │        │              │          │造，再由丁○○交由旅行社不知│
│  │        │              │          │情人員持往外交部辦理假護照，│
│  │        │              │          │再由大陸人士陳貽雲、何秀清等│
│  │        │              │          │人安排漁船搭載偷渡上岸，再由│
│  │        │              │          │接應人員帶至屏東縣市交由謝福│
│  │        │              │          │安、丁○○藏匿，伺機出境。  │
├─┼────┼───────┼─────┼──────────────┤
│１１甲○○  │八十八年二月十│辰○○    │由丁○○以新台幣三萬元向黃佳│
│  │        │七日          │          │正所收購，交由辛○○變造，而│
│  │        │              │          │由丁○○持往旅行社，委請不知│
│  │        │              │          │情之旅行社人員持往外交部辦理│
│  │        │              │          │護照，再由大陸人士陳貽雲、何│
│  │        │              │          │秀清等人安排漁船搭載偷渡上岸│
│  │        │              │          │，再由接應人員帶至屏東縣市交│
│  │        │              │          │由地○○、丁○○藏匿，伺機出│
│  │        │              │          │境。                        │
├─┼────┼───────┼─────┼──────────────┤
│１２林文強  │              │壬○○    │由丁○○以新台幣三萬元向林民│
│  │        │              │          │豐收購壬○○之身分證（係由林│
│  │        │              │          │立啟介紹並轉交給己○○），再│
│  │        │              │          │轉交給辛○○變造後，丁○○持│
│  │        │              │          │往旅行社，委請不知情之旅行社│
│  │        │              │          │人員持往外交部辦理護照，再由│
│  │        │              │          │大陸人士陳貽雲、何秀清等人安│
│  │      │              │          │排漁船搭載大陸人士由台灣西部│
│  │        │              │          │沿海偏避處偷渡上岸，再由接應│
│  │        │              │          │人員帶至屏東縣市交由丁○○藏│
│  │        │              │          │匿，出境澳洲被查獲遣返回台灣│
│  │        │              │          │。                          │
├─┼────┼───────┼─────┼──────────────┤
│１３林傳清  │              │酉○○    │由丁○○以新台幣三萬元向林民│
│  │        │              │          │豐收購酉○○之身分證，再轉交│
│  │        │              │          │給辛○○變造後，丁○○持往旅│
│  │        │              │          │行社，委請不知情之旅行社人員│
│  │        │              │          │持往外交部辦理護照，再由大陸│
│  │        │              │          │人士陳貽雲、何秀清等人安排漁│
│  │        │              │          │船搭載大陸人士由台灣西部沿海│
│  │        │              │          │偏避處偷渡上岸，再由接應人員│
│  │        │              │          │帶至屏東縣市交由丁○○藏匿，│
│  │        │              │          │出境澳洲被查獲遣送回台灣。  │
├─┼────┼───────┼─────┼──────────────┤
│１４地○○  │              │陳正義    │由丁○○向己○○收購陳正義、│
│  │        │              │巳○○    │巳○○之身分證（其中巳○○之│
│  │        │              │          │身分證係由丑○○介紹，並由黃│
│  │        │              │          │文正轉交六千元給巳○○，黃吉│
│  │        │              │          │霖收購後再轉交給己○○或黃薇│
│  │        │              │          │芳），交由辛○○變造後，辦理│
│  │        │              │          │假護照後，交由地○○使用。  │
└─┴────┴───────┴─────┴──────────────┘


司法院資訊處製作；財團法人民間司法改革基金會備份。
